臺灣高雄地方法院刑事判決　　　　　95年度簡上字第992號
上　訴　人　臺灣高雄地方法院檢察署檢察官
上　訴　人
即　被　告　丙○○
選任辯護人　洪錫鵬律師
上列上訴人等因被告竊盜案件，不服本院高雄簡易庭民國95年7
月31日95年度簡字第4313號刑事簡易判決（聲請簡易判決處刑案
號：臺灣高雄地方法院檢察署95年度偵字第678 號），提起上訴
，本院管轄之第二審合議庭認不得以簡易判決處刑，改依通常程
序自為第一審之判決，判決如下：
    主  文
原判決撤銷。
丙○○犯攜帶兇器竊盜罪，處有期徒刑拾月，減為有期徒刑伍月
，如易科罰金，以銀元佰元（即新台幣玖佰元）折算壹日。
    事  實
一、緣己○○所經營之位於高雄市○○區○○路495 號「旺舍火
    鍋店」，自民國91年間即與址設高雄市新興區○○○路56號
    3 樓之1 大正保全股份有限公司（下稱大正公司）簽定保全
    契約，由大正公司於該火鍋店內裝設相關保全系統及負責巡
    邏、維修。丙○○則自94年5 月間起，於大正公司任職，負
    責巡邏及擔任客戶保全系統故障之簡易維修。詎其竟利用其
    因職務關係而熟知上開火鍋店保全設備之機會，基於意圖為
    自己不法之所有，於94年5 月27日凌晨5 時14分許，攜帶可
    剪斷電線及撬開抽屜，客觀上對人之生命、身體具有危險性
    ，可供兇器使用之不詳工具1 把，騎乘機車前往「旺舍火鍋
    店」，先將機車停放於附近銀樓前方，繼而自不詳地點取出
    梯子一把架於「旺舍火鍋店」大門上，並沿該梯攀爬至大門
    上方警報鈴設置處所，以上開不詳兇器剪斷該警報鈴之喇叭
    線路後，再以不詳方法開啟該大門並進入該店，此時雖觸動
    警報系統，然該警報器之喇叭線路已遭剪斷，致未能立即發
    出警報聲而失去警示、嚇阻作用，使週遭住戶、行人未能及
    時發覺該店已遭人入侵，雖保全系統與大正公司之連結未遭
    竊斷，而為大正公司發覺盜警顯示並派保全員乙○○、戊○○前往查看，然丙○○已趁現場無人發覺及保全員未抵達之
    時機，迅速持上開不詳兇器撬開該店內置放週轉金之木質抽
    屜，竊取己○○所有而以紙袋盛裝之新台幣（下同）45,000
    元週轉金及如附表所示之支票共15張得手，旋即自該火鍋店
    大門奔出，騎乘機車離開。至上開保全員抵達現場時，丙○○已逃逸無蹤，乃由己○○報警處理。詎料適有不詳人士於
    案發前一日向大正公司表示「旺舍火鍋店」之警報器喇叭不
    響，恰由大正公司派遣丙○○於案發當日稍晚之上午9 時46
    分許前往該火鍋店檢視警報器，經該火鍋店店長丁○○詢問
    故障情況，丙○○惟恐其手法遭人發現，乃向該火鍋店之店
    長丁○○佯稱：係因客戶反應喇叭太吵，公司已於3 、4 天
    前派員將喇叭線路剪斷，今日特來修復等語。嗣經己○○、
    丁○○於95年5 月27日晚間查看員警調取之上開銀樓前、義
    華路與正豐街口監視錄影內容，發現錄影內容所示之人即為
    當日上午前來檢修喇叭線路之丙○○，因而循線查獲上情。
二、案經己○○訴由高雄市政府警察局三民第二分局報告臺灣高
    雄地方法院檢察署檢察官偵查後聲請以簡易判決處刑。
    理  由
壹、證據能力部分：
一、證人丁○○、己○○警詢筆錄有證據能力：
    按被告以外之人（包括證人、鑑定人、告訴人、被害人及共
    同被告等）於檢察事務官、司法警察官或司法警察調查中所
    為之陳述，與審判中不符時，其先前之陳述具有較可信之特
    別情況，且為證明犯罪事實存否所必要者，得為證據，刑事
    訴訟法第159 條之2 定有明文。所謂「前後陳述不符」之要
    件，應就前後階段之陳述進行整體判斷，以決定其間是否具
    有實質性差異，惟無須針對全部陳述作比較，陳述之一部分
    有不符，亦屬之。而所謂「較可信之特別情況」之情形，亦
    應就前後陳述時之各種外部情況進行比較，以資決定何者外
    部情況具有可信性。如時間之間隔、有意識的迴避、受外力
    干擾、警詢或檢察事務官所作之偵查筆錄記載是否完整等情
    ，法院應斟酌上列因素綜合判斷，亦應細究陳述人之問答態
    度、表情與舉動之變化，此一要件係屬訴訟法事實之證明，
    以自由證明為已足，且應由主張此項證據之人證明。惟此僅
    係確定上開陳述有無證據能力而已，至該證據具有證據能力
    後，其證據力之強弱問題，仍待法院綜合全辯論意旨及調查
    證據所得，依法認定之。查本件證人即「旺舍火鍋店」店長
    丁○○於警詢中證稱：「旺舍火鍋店」附近銀樓前方、正豐
    街與義華路口2 錄影監視內容所呈現之人係被告，且案發當
    日早上，被告到「旺舍火鍋店」來裝響鈴線，其詢問被告為
    何要裝線，被告向其表示因為鄰居反應警報器聲響太大，妨
    害安寧，所以大正公司約在三、四天前派人將線剪斷等語（
    見高雄市政府警警察局三民第二分局刑事偵查卷宗，下稱警
    卷，第6 頁）；然其嗣於本院審理中證稱：無法判斷監視錄
    影內容所示男子為被告，及案發後當日早上，被告向其表示
    鄰居反應響鈴莫名其妙會響，影響鄰居安寧，大正公司才將
    響鈴換掉等語（95年度簡上字第992 號卷，下稱本院卷第13
    9 頁），就證人丁○○是否能明確指認被告，及被告係向證
    人丁○○表示「鄰居反應響鈴聲響過大」或「響鈴亂響」，
    以及大正公司究係事先派人「剪線」抑或將響鈴「換掉」，
    所證已有不一致。另證人己○○於警詢中證稱：可以認得監
    視錄影內容所示男子為被告（警卷第2 頁），但嗣於本院審
    理時證稱：不敢百分百確定該名男子就是被告（本院卷第13
    6 頁），其後所證亦有不一致。本院審酌人之記憶往往隨時
    間經過漸趨模糊，尤其對細節更易淡忘，此為人記憶不可避
    免之自然缺陷，而其等於警詢中之證述距案發日較近，當時
    記憶自較深刻，則證人丁○○、己○○於警詢中所為之陳述
    ，客觀上應具有較可信之特別情況，且亦為證明犯罪事實存
    否所必要，依上揭規定，有證據能力。
二、按被告以外之人於審判外之言詞或書面陳述，除法律有規定
    者外，不得作為證據，刑事訴訟法第159 條第1 項固定有明
    文。惟被告以外之人於審判外之陳述，雖不符同法第159 條
    之1 至之4 之規定，而經當事人於審判程序同意作為證據，
    法院審酌該言詞陳述或書面陳述作成時之情況，認為適當者
    ，亦得為證據。又當事人、代理人或辯護人於法院調查證據
    時，知有同法第159 條第1 項不得為證據之情形，而未於言
    詞辯論終結前聲明異議者，視為有前項之同意，同法第159
    條之5 亦定有明文。查卷附中華民國九十四年日出日沒時刻
    表、大正公司94年5 月26日、94年5 月27日保全課勤務執行
    紀錄2 紙、95年5 月18日正字第9505 001號函、96年8 月22
    日（96）大正保字第09600008022 號函既所附盜警明細設計
    圖、狀況說明各1 份等，性質上均為被告以外之人於審判外
    之書面陳述而屬傳聞證據。然公訴人、被告、辯護人對於上
    開文書之證據能力均未爭執，且均同意引為證據使用，本院
    審酌該證據資料作成時之情況，核無違法取證或其他瑕疵，
    認為以之作為證據為適當。
三、卷附保全系統紀錄報表（95年度偵字第678 號卷，下稱偵卷
    第40至42頁），性質上係以保全系統之紀錄程式依據用戶端
    所傳達之訊息所為之自動紀錄為本，經以電腦處理方式擷取
    其中某一特定時間、特定客戶之資料為列印製作，亦屬於電
    腦文書處理結果，不含人之供述要素，非屬供述證據，不受
    傳聞法則之規範，當具證據能力。另監視錄影內容擷取翻拍
    照片22幀及「旺舍火鍋店」大門、內部櫃檯、木質抽屜之照
    片共10幀，係透過機器傳達動態監視錄影內容於某一時點所
    呈現之畫面樣貌，在內容上的一致性，透過機械的正確性來
    加以保障，換言之，照片並不存在人對現實情形的知覺、記
    憶所經常發生的表現錯誤，是認照片之性質係非供述證據，
    並無傳聞法則之適用。本件照片應屬物證，於此亦別無證據
    證明上開蒐證照片有經偽造、變造之情形，自有證據能力，
    均併予敘明。
貳、實體方面：
一、訊據上訴人即被告固坦承有於94年5 月27日上午9 時46分許
    ，前往「旺舍火鍋店」檢修警報器喇叭線路一情，惟矢口否
    認有何攜帶兇器竊盜之犯行，並辯稱：伊於案發時在家中睡
    覺，並未前往「旺舍火鍋店」，上揭銀樓及正豐街、義華路
    口監視錄影內容所示之竊賊，並非伊本人，94年5 月27日上
    午係大正公司管制室人員派伊前往「旺舍火鍋店」檢修喇叭
    無法作用之問題云云。經查：
  (一)「旺舍火鍋店」為大正公司之保全客戶，且於94年5 月27日
    凌晨5 時許遭竊賊入內行竊上開置於火鍋店內櫃檯右側第一
    層木質抽屜內之週轉金約4 萬5 千元及如附表所示之支票15
    紙；嗣於同日上午9 時46分許，被告經大正公司派遣前往「
    旺舍火鍋店」檢修警報器喇叭等情，業據被告供明在卷，且
    據證人丁○○、己○○於警詢、偵查及本院審理中證述上情
    ，併證人即己○○配偶庚○○於本院審理時證稱上開遭竊物
    品置放位置等情明確，復有該公司95年5 月18日正字第9505
    001 號函、94年5 月27日保全課勤務執行紀錄各1 紙（偵卷
    第43頁、本院卷第105 頁）、「旺舍火鍋店」櫃檯及木質抽
    屜照片6 幀（本院卷第202 至203 背面）可憑，此部分事實
    堪以認定。
  (二)次查，94年5 月27日凌晨4 、5 時許，確有一身著白色上衣
    、深色長褲之男子，騎乘車號不詳之機車至「旺舍火鍋店」
    附近之銀樓前方，將該機車停放於該處後，先在機車置物箱
    內翻找物品，即步行至「旺舍火鍋店」前之義華路上，繼而
    自不詳地點取出梯子一把，持至「旺舍火鍋店」前方處，並
    持續調整梯子之舉動，不久持該梯子離開後，又返回現場進
    入「旺舍火鍋店」，繼而手持裝週轉金之紙袋跑出該火鍋店
    ，並快步離開，至銀樓前騎乘機車離去等情，業據本院當庭
    勘驗上開正豐路、義華路口及附近銀樓之錄影監視畫面內容
    無訛，有本院勘驗筆錄可憑（本院卷第133 、136 頁），且
    據證人己○○、丁○○於警詢中證稱其火鍋店失竊上開週轉
    金、如附表所示支票等情，及證人己○○於偵查中證稱：上
    開監視錄影內容所示男子所持之梯子係靠在「旺舍火鍋店」
    之大門口、該男子所持紙袋即為放置「旺舍火鍋店」週轉金
    之紙袋等語明確（警卷第2 、5 、偵卷第23頁），並有卷附
    監視錄影內容擷取翻拍照片22幀（警卷第10至12頁、本院卷
    第51至44頁、59至64頁）為憑。而本件雖因錄影監視畫面攝
    錄範圍之限制，無法由該錄影內容觀見上開男子將梯子架在
    「旺舍火鍋店」大門後，繼而有何動作。惟參酌：被告於本
    院審理中供承：伊於案發後前往檢視「旺舍火鍋店」大門上
    方之警報器喇叭，發現線路遭剪斷（院卷第229 頁）等語；
    及本件竊案發生前，大正公司於「旺舍火鍋店」所安裝之保
    全系統均正常運作，「旺舍火鍋店」之警報器喇叭線路亦無
    何異常而無喇叭不響之情形，業據證人即「旺舍火鍋店」店
    長丁○○於本院審理中結證：該火鍋店警報器於案發前並無
    被破壞或損壞，亦未曾向大正公司申訴警報問題（本院卷第
    139 頁）、證人己○○於本院審理中證稱：案發前其並未向
    大正公司反應喇叭或警鈴不響（本院卷第149 頁），以及證
    人庚○○於本院審理中證稱：確實並未在案發前一天申告警
    報鈴不會響等語在卷（本院卷第187 頁）。雖大正公司94年
    5 月26日之保全課勤務執行紀錄（本院卷第10 4頁）之客戶
    申告事項記載94年5 月26日上午7 時20分許，「旺舍火鍋店
    」蘇先生申告喇叭不響等情，然參與「旺舍火鍋店」營業之
    負責人、員工等人均未曾於案發前向大正公司申告過警報器
    喇叭不響之問題，業如前述；佐以證人庚○○亦於本院審理
    時證稱：未曾申告喇叭不響，僅有在案發前十幾天反應過喇
    叭會亂響，經大正公司人員告知如遇異常狀況當然會響，若
    不要喇叭發出響聲，就要拆除才能解決該問題，其即表示該
    警報器喇叭不能拆除，既然如此，那就保持原樣等語（本院
    卷第186 、187 頁）等語，恰與證人己○○於本院審理中另
    證稱：之前隔壁攤販老闆向其等投訴若有貓等動物跳過，警
    鈴就會感應而發出響聲，且鈴響許久保全公司均未到場，不
    知道其配偶庚○○是否反應過此事等情（院卷第150 頁）相
    符，亦顯示證人己○○、庚○○等「旺舍火鍋店」之經營人
    員係困擾於警報器喇叭過於敏感而亂響，絕非警報器不響；
    況該等客戶申告紀錄，係大正公司管制人員依申告人單方面
    陳述所為之紀錄，該申告事實是否屬實及申告人之真實身分
    ，並未經管制中心人員確認；又證人己○○證稱其到店時間
    為早上11時至下午3 時，及晚上6 時許至10時離開（本院卷
    第150 頁），證人丁○○亦證稱其上班時間為早上10點（院
    卷第138 頁），核與一般火鍋店均經營午餐及晚餐時段相符
    ，則果「旺舍火鍋店」之人員發現警報器喇叭確實不響，亦
    應在一般營業、到店期間發現並申告，而無可能於清晨即早
    上7 時20分許為該等申告，是即難認上開申告紀錄確係「旺
    舍火鍋店」人員申告，而認定「旺舍火鍋店」之警報器喇叭
    確有不響情事。復參以被告供承於案發後經大正公司派遣至
    「旺舍火鍋店」檢修喇叭，當場發現警報器喇叭線路已經斷
    裂（本院卷第228 、229 頁），亦與竊案警發生後，抵達現
    場查看之大正公司保全員戊○○於本院審理中證稱：其到現
    場時未聽見警報鈴響，但管制中心仍出現警報鈴響之警示，
    管制中心有電話通知其等警報器一直在響，然其向管制中心
    反應現場並未聽到警鈴聲，管制中心即遙控解除，其確定現
    場警鈴確實未響，並當場研判警報器線路遭剪斷，但不影響
    內部保全系統等語（本院卷第164 、167 頁）不謀而合。證
    人乙○○雖於本院審理中曾證稱：現場警鈴會叫，保全系統
    紀錄報表（偵卷第39至42頁）顯示5 點35分到37分仍有指示
    盜警，就表示現場警鈴會叫，其尚且刷卡解除鈴聲云云（本
    院卷第154 頁），惟核以其上開證言內容，係根據保全系統
    紀錄報表（偵卷第39至42頁）會顯示盜警一節加以判斷，並
    非基於其個人記憶；況其嗣亦改稱：其記憶並不確定警鈴在
    響是指現場之警報器喇叭確實鳴叫或是管制中心向其表示警
    鈴一直在響，嗣又改稱業主來之前，現場警鈴都沒有響等語
    （本院卷第168 頁），顯見證人乙○○就此部分已有因時間
    久遠而記憶不清之情，其此部分所證，即不可採，堪認
    本件竊案發生後，警報器喇叭確實已不會鳴響自明。復參諸
    上開警報器之裝置位置係設置於「旺舍火鍋店」大門上方，
    高度甚高，需使用梯子才能接近並剪線，有被告供詞（本院
    卷第229 頁）及證人庚○○證詞（本院卷第192 、196）可
    佐，並有卷附警報器裝置位置照片1 幀（本院卷第201 頁）
    為憑。準此，則已顯見，本件上開竊賊係持梯子架設於「旺
    舍火鍋店」大門，並藉該梯爬至大門上方警報器喇叭位置，
    持不詳工具剪斷警報器之喇叭線路，使警報器在現場無法發
    出聲響，繼而進入該火鍋店行竊等情，亦堪認定。
  (三)次查，該竊案發生之際，大正公司裝置於「旺舍火鍋店」大
    門處之編號1 磁式開關感知器及進入一樓店面內部左側牆角
    、右側牆角之編號2 雙鍵體溫感知器均於94年5 月27日凌晨
    5 時14日分許先、後偵測異常而發布盜警訊息至大正公司管
    制中心，嗣於94年5 月27日上午5 時16分許，上開編號2 之
    雙鍵體溫感知器再次偵測異常盜警訊息，繼而上開編號1 之
    大門處磁式開關感知器亦隨後偵測異常盜警訊息，有大正公
    司96年8 月22日（96）大正保字第09600008022 號函既所附
    盜警明細設計圖、狀況說明各1 份（本院卷第207 至209 頁
    ）等為憑。核以該等警示設備安裝之位置及發信次序，可認
    竊賊係自「旺舍火鍋店」大門進入店內，繼而約花費2 分鐘
    時間竊取物品後亦沿原路線自該大門離開。再證人乙○○於
    本院審理中證稱：其接到公司通知後趕至現場，先巡視門窗
    ，手接觸到「旺舍火鍋店」之大門時，即發現門可以開啟，
    並未鎖上，即隨即通知業主，再會同業主進入檢查等語（本
    院卷第152 頁），與證人戊○○證稱：證人乙○○向其表示
    門有打開，其檢查結果，確係如此，就通知管制中心回報業
    主到場處理，其進屋查看後，門鎖部分看不出來有被撬開之
    痕跡（本院卷第16 1頁）之情節相符；且核證人丁○○於本
    院審理中證稱：案發當日，其嗣後至「旺舍火鍋店」上班時
    ，所見大門門鎖並未毀損，但變得較以往更不易鎖上（本院
    卷第138 頁）；併依證人庚○○證稱案發後門鎖並未更換（
    本院卷第191 頁）及觀諸卷附大門照片顯示，該等大門結構
    所附連之鎖尚具備正常開啟及鎖上之功能，且大門結構、外
    觀均屬完好（本院卷第201 背面）等情，堪認本件竊賊雖由
    「旺舍火鍋店」大門進入該店，然僅係以不詳方法開啟大門
    門鎖，尚未破壞該大門結構進入店內至明。另查，本件案發
    後經證人己○○、乙○○、戊○○會同入內清查結果，該火
    鍋店內櫃檯右側下方置放週轉金之第一個木質抽屜有遭撬開
    之痕跡，其內之週轉金及支票等業已遭竊，有證人己○○、
    戊○○證詞在卷可憑（本院卷第147 、16 8）；又觀諸卷附
    木質抽屜照片3 幀（本院卷第202 頁），該木質抽屜上緣靠
    近木質抽屜鎖設置處，確有遭工具自外擠入之凹陷痕跡，則
    竊賊係以不詳之工具撬開該木質抽屜後取走其內財物、支票
    ，至為灼然。而上開足以剪斷警報器喇叭之工具雖然不詳，
    然查本件經剪斷之警報器喇叭線，為一線2 芯，約為0.7 公
    分粗，業據被告供承在卷（院卷第229 頁），該工具應具有
    銳利而可割、剪或切斷物品之特徵，又上述用以撬開置放週
    轉金木質抽屜之工具，應具有堅硬類似鋼鐵材質之特徵，始
    能自外撬開木質抽屜甚明，核以該二特徵並非不能並存於同
    一工具上，且本件亦無相關證據足資佐認上揭竊賊有攜帶2
    以上之工具，則本件竊賊所使用之上開剪斷電線及撬開工具
    之木質抽屜，堪可認係同一工具。
  (四)被告雖矢口否認有於上揭時、地進入「旺舍火鍋店」內竊取
    上開週轉金及支票，並辯稱監視錄影內容所示該男子頭髮濃
    密、手臂體毛不黑，與伊頭髮稀疏、手臂體毛甚黑且長不符
    云云（本院卷第38頁）。經查：本件上開2 監視錄影內容固
    因畫質不清，經本院先後送請高雄市政府警察局及法務部調
    查局進行影像解析結果，均未能獲得上開監視錄影內容所示
    男子之清楚五官容貌，有高雄市政府警察局95年10月11日高
    市警鑑字第0950069345號函暨所附照片6 幀（院卷第43至51
    頁）、法務部調查局96年1 月23日調科柒字第09600032130
    號函暨所附照片6 幀（院卷第58至64頁）在卷可稽；又證人
    丁○○、己○○均於本院審理中再次觀看上開2 監視錄影內
    容時，證稱無法確認光碟內所示上開行竊之男子確係被告（
    院卷第134 、136 頁）。惟：被告確於案發當日稍晚之早上
    9 時46分許，至「旺舍火鍋店」維修警報器喇叭，且與證人
    丁○○見過面，其2 人並有交談，業據被告於本院審理時供
    承在卷（院卷第144 頁）及證人丁○○證述在卷（警卷第6
    頁、偵卷第23頁、本院卷第139 頁）。而證人丁○○第一次
    觀看上揭正豐街與義華路口監視錄影內容時即指稱該行竊男
    子與案發當日稍晚前來維修警報器喇叭之保全人員體型很像
    ，應係被告（警卷第5 頁、本院卷第139 頁）；證人己○○
    亦於警詢及偵查中證稱確可指認該人為被告（警卷第2 頁、
    偵卷第23頁）；且證人丁○○、己○○在案發當日晚上即至
    里長處觀看正豐街與義華路口之監視錄影內容，業據證人丁○○、己○○、庚○○結證在卷（院卷第139 、151 、189
    頁），距本件被告前去「旺舍火鍋店」檢修喇叭之時間甚近
    ，正係證人丁○○記憶最清楚深刻之時。且縱上開監視錄影
    內容並未能清楚呈現行竊男子之五官，然其所錄影均為連續
    不間斷之動態畫面，而能完整呈現該行竊男子之體態、走路
    姿勢、身材特徵，則證人丁○○、己○○於當時本於其同日
    與被告接觸所見被告特徵、姿態，比對監視錄影內容內該男
    子之特徵、體態，而指認該人係被告，亦應有相當之依據；
    又證人丁○○與被告以往既不認識，亦無仇怨，本無故意誣
    指被告之理；相較於證人丁○○於本院96年7 月16日審理時
    所為指認，距案發日已有2 年餘，衡情記憶內容當隨時間經
    過而日漸模糊；況參諸常情，人之容貌、體型往往隨時間流
    逝而產生變化，依被告於90年10月份任職於大正公司之新進
    人員履歷表上所附貼之照片所示（警卷第16頁），被告以往
    之頭髮亦屬濃密；被告於上開履歷內容記載身高170 公分，
    體重60公斤，然於本院審理中供承目前身高170 公分、體重
    僅約五十幾公斤等語（本院卷第231 頁），而顯見其身材於
    此間亦已發生變化；再觀諸本院囑託法務部調查局將上開正
    豐街、義華路口監視錄影光碟內容所示之男子影像進行解析
    ，所得之解析照片3 幀（本院卷第62至64頁）顯示，該男子
    五官特徵雖未能清楚呈現，然監視內容中該行竊男子右側頭
    髮較多、左側髮際甚高而明顯露出額角之特徵，亦難謂與被
    告目前容貌及卷附上開履歷照片所示容貌毫無相似之處，則
    證人丁○○、己○○於案發當日晚間所為指認，應具相當之
    可信性。況證人丁○○業於警詢時證稱：案發當日早上，被
    告到「旺舍火鍋店」來裝響鈴線，其詢問被告為何要裝線，
    被告向其表示因為鄰居反應警報器聲響太大，妨害安寧，所
    以大正公司派人將線剪斷，其繼而詢問公司何時派人剪線，
    被告表示約在三、四天前等語（警卷第6 頁），證人丁○○
    嗣於本院審理時亦證稱案發後當日早上有與被告交談及被告
    向其表示鄰居反應響鈴問題公司事先有派員處理等情，而其
    前後所證細節出入部分，以警詢所陳為可採，亦經於證據能
    力部分予以說明，而人之記憶亦因時間之經過，難期其就全
    部細微末節完全記憶無誤，尚難以該等細微齟齬逕認證人丁○○警詢證言不可採信。再本件因證人丁○○、己○○於案
    發當日晚間觀看監視錄影內容時，認該行竊之男子與被告甚
    為相似，覺民派出所員警劉星辰與證人庚○○乃於翌日一起
    至大正公司查證，惟被告隨即否認案發當日上午與證人丁○○交談過，員警劉星辰即聯繫證人丁○○到場與被告對質，
    經證人丁○○向被告質稱被告確有陳述公司因鄰居反應響鈴
    太吵派員剪線等語情，被告始改稱：因猜測證人丁○○不清
    楚本件竊盜之情況，所以在證人丁○○詢問時，才說因被鄰
    居反應太吵，公司來拆掉響鈴，案發當天派伊安裝回去等情
    ，業據證人丁○○於偵查及本院審理中結證在卷（偵卷第23
    頁、本院卷第140 頁），亦核與證人己○○證稱：案發當日
    早上，被告至火鍋店門口接線，證人丁○○覺得很奇怪，有
    上前詢問，又因證人丁○○稱監視錄影內容所示之男子與當
    日前來維修警報器喇叭之被告很像，案發隔日其先生、員警
    及證人丁○○確有前往大正公司等語（本院卷第150 頁）及
    證人庚○○證稱：其和員警劉星辰先到場，證人丁○○係其
    再打電話通知到場指認，其等到場時，約等待一段時間，被
    告才到場等語（本院卷第216 頁），以及證人劉星辰於本院
    審理時證稱：確有與「旺舍火鍋店」之老闆庚○○前往大正
    公司求證，另外證人丁○○亦有前往大正公司，然已不記得
    係一同前往或稍後趕來，被告是其等到場後才出現，證人丁○○並與被告有所爭執，因為被告一開始否認，證人丁○○
    當時有說一些類似「你還敢說沒有」等質疑之語，被告才說
    有（本院卷第217 頁）之情形若合符節。而本件係因大正公
    司接獲客戶申訴喇叭不響始派遣被告前往檢修，亦有上開95
    年7 月26日保全課執勤紀錄可憑，顯然並非大正公司自行派
    員將警報器喇叭線路剪斷，且衡以常情，大正公司既與「旺
    舍火鍋店」訂有保全契約，就警報器喇叭等保全系統自應盡
    力維修養護，以利於其克盡保全客戶財產之職守，則縱經鄰
    居反應警鈴聲響過大，應無可能甘冒得罪客戶或保全疏失之
    賠償風險自行派員剪斷喇叭線路，是被告向證人丁○○所陳
    述之上開話語，顯係謊言。而本件被告果非當日凌晨5 時許
    前往「旺舍火鍋店」剪斷警報器喇叭線路以遂行竊盜行為之
    人，其就本件竊案之發生經過理應不知，就上開警報器喇叭
    線路如何斷裂自應可據其判斷以告，顯無必要虛構事實答覆
    證人丁○○；況其所虛構內容，係佯稱大正公司派員剪線云
    云，而將上開警報器喇叭線路斷裂之責任指向大正公司之作
    為，顯然已有憑上虛構之詞以掩飾警報器喇叭線路實遭竊賊
    剪斷之事實，而據以誤導證人丁○○、己○○等人之判斷，
    以圖卸免責任；況果被告並非上開行竊之人，則其與證人丁○○交談一節，依其主觀認知，應未能慮及與竊案有何利害
    關係，自亦可據實以告，然其卻於翌日證人劉星辰、庚○○
    、丁○○前往大正公司對質時，立即否認向證人丁○○陳述
    公司派員剪線之情，甚至否認曾與證人丁○○交談，經證人
    丁○○再次質問後，才又改口坦承，亦可認有急欲撇清其牽
    涉本件竊案之畏罪情虛言行。益證上揭竊案確係被告所為無
    訛。
  (五)至證人即大正公司經理梁建新雖亦於本院審理中證稱：依該
    正豐街、義華路口監視錄影翻攝照片所示之行竊男子髮量及
    走路姿勢，顯然並非被告云云（本院卷第92、93頁）。惟人
    之容貌、外觀、髮型、髮量往往隨時間變遷，髮量多寡本難
    據為判斷人別之唯一依據，業如前述，且參酌證人梁建新係
    依據靜態之單張照片所呈現之姿勢而為判斷，該等靜態照片
    實難完整呈現人物走路之擺動姿勢；併「旺舍火鍋店」與大
    正公司就本件竊案尚未談成和解，而竊案若是大正公司人員
    所為，大正公司依法即需負管理及任用責任，亦為證人梁建
    新證明在卷，則證人梁建新之立場即難免有迴護被告以脫免
    大正公司法律責任之可能等情，其此部分所證述，尚難逕予
    採信。另證人庚○○雖證稱：案發當日早上被告有來進行維
    修，其與被告交談，證人丁○○並未與被告交談，因其要求
    晚一點再檢修線路，是被告未予檢修即離開云云。然查：被
    告於本院審理中供稱其於案發當日前往檢修警報器喇叭線路
    時，並未與證人庚○○交談，僅有證人丁○○在場等語（本
    院卷第193 頁）；且核證人庚○○此部分所證，亦與上開證
    人己○○、丁○○所證被告確實與證人丁○○交談等情節不
    符；再參以本件被告於案發日早上前來維修時，果係與證人
    庚○○交談而非證人丁○○，則指認被告之人應為證人庚○○，員警劉星辰及證人庚○○即可於翌日前往大正公司找被
    告對質，無必要在被告否認之際通知證人丁○○到場；況果
    本件確係證人庚○○與被告交談，證人庚○○即為重要之指
    認人，則何以員警僅通知證人丁○○而非證人庚○○到場製
    作筆錄？又證人庚○○既證稱以往亦曾見過被告到店裡維修
    （本院卷第198 頁），則亦難排除證人庚○○因以往與被告
    曾經見面過而有記憶交互影響而受污染之情，則證人庚○○
    此部分所證，恐有誤記，而不足採。綜上各情，被告確於94
    年5 月27日凌晨5 時許，持不詳之工具剪斷「旺舍火鍋店」
    大門上方警報器喇叭線路後，再以不詳方法開啟「旺舍火鍋
    店」大門後入內，再以相同之不詳工具撬開「旺舍火鍋店」
    置放週轉金之木質抽屜，而竊取上開週轉金及如附表所示支
    票得手離去等情，均堪以認定，被告上揭所辯，均為臨訟卸
    責之詞，無足採信。本件事證明確，被告攜帶兇器竊盜犯行
    ，洵堪認定，應予依法論科。
二、被告行為後，刑法業於94年2 月2 日修正公布部分條文，並
    於95年7 月1 日施行（以下簡稱現行刑法，95年7 月1 日施
    行前之刑法簡稱修正前刑法）。依現行刑法第2 條第1 項規
    定：「行為後法律有變更者，適用行為時之法律。但行為後
    之法律有利於行為人者，適用最有利於行為人之法律。」，
    又本次修正涵蓋之範圍甚廣，故比較新舊法時，應就罪刑有
    關之共犯、牽連犯、連續犯、有無累犯加重、自首減輕暨其
    他法定加減原因與加減例等一切情形，綜其全部罪刑之結果
    而為比較，復有最高法院95年5 月23日95年度第8 次刑庭會
    議決議可資參照。查：修正前刑法第41條第1 項前段規定：
    「犯最重本刑為5 年以下有期徒刑以下之刑之罪，而受6 個
    月以下有期徒刑或拘役之宣告，因身體、教育、職業、家庭
    之關係或其他正當事由，執行顯有困難者，得以1 元以上3
    元以下折算1 日，易科罰金。」，又易科罰金折算標準，依
    修正前罰金罰鍰提高標準條例第2 條前段規定（現已刪除）
    ，就其原定數額提高為1 百倍折算1 日，即以銀元3 百元（
    即新臺幣9 百元）折算為1 日。惟現行刑法第41條第1 項前
    段則規定：「犯最重本刑為5 年以下有期徒刑以下之刑之罪
    ，而受6 個月以下有期徒刑或拘役之宣告者，得以新臺幣1
    千元、2 千元或3 千元折算1 日，易科罰金。」，比較修正
    前後之易科罰金折算標準，以修正前刑法之規定，較有利於
    被告。經綜其全部罪刑之結果而為比較，以修正前刑法有利
    於被告，應一體適用修正前刑法之規定，合先敘明。
三、按夜間侵入住宅或有人居住之建築物竊盜者，處6 月以上，
    5 年以下有期徒刑，刑法第321 條第1 項第1 款固然定有明
    文。惟被告進入「旺舍火鍋店」之時間雖在當日凌晨5 時14
    分許，而依卷附中華民國94年日出日沒時刻表（偵卷第25頁
    ）所示，94年5 月27日之日出時刻為5 時15分，而可認被告
    係在夜間侵入「旺舍火鍋店」，然本件「旺舍火鍋店」為營
    業場所，並非住宅，且夜間並未有人居住，業據證人丁○○
    結證在卷（本院卷第138 頁），被告顯無夜間侵入住宅或有
    人居住之建物行竊之行為。次按刑法第321 條第1 項第2 款
    之毀越門扇、牆垣或其他安全設備竊盜，其中之「越」字，
    係指越入者而言，如係走入不得謂之「越」（最高法院24年
    度總會決議（五七）要旨參照）；又上開規定之「門扇」專
    指門戶而言，而所謂「其他安全設備」，指門扇、牆垣以外
    ，與門扇、牆垣具有相類性質，依通常觀念足認防盜之一切
    設備而言，如門鎖、窗戶、冷氣孔、房間門或通往陽臺之門
    即屬之。而如係室內抽屜、衣櫃上之鎖，其性質與門扇、牆
    垣不同，應非該款所指之安全設備。再按使用鑰匙開啟房門
    入內行竊，既未毀壞，亦非踰越，顯與毀越安全設備竊盜之
    情形不侔，最高法院亦著有63年台上第50號判例可供參照。
    本件被告雖以不詳方法開啟「旺舍火鍋店」大門門鎖後進入
    ，然既未破壞大門及其門鎖，業如前述，即難認有何毀越門
    扇之行為。另被告雖以不詳兇器剪斷警報器喇叭線路，而破
    壞保全裝置，並以不詳兇器將置放上揭週轉金、支票之木質
    抽屜撬開而竊取其內物品，惟該保全裝置及木質抽屜之性質
    與門扇、牆垣均並不相類，亦難認該當上開刑法第321 條第
    2 項之「安全設備」。復按刑法上所謂兇器，其種類並無限
    制，凡客觀上對於人之生命、身體、安全構成威脅，具有危
    險性者均屬之，且祇須行竊時攜帶此種具有危險性之兇器為
    已足，並不以攜帶之初有行兇之意圖為必要（最高法院79年
    度台上字第5253號判例意旨參照）。查本件被告行竊時所攜
    帶之不詳工具1 把，可用於剪斷粗達0.7 公分之警報器喇叭
    線路，繼而又可用於撬開放置週轉金、支票之木質抽屜，且
    於木質抽屜邊緣造成撬開之破壞痕跡，業如前述，顯見其係
    銳利、堅硬之物，客觀上對人之生命、身體、安全足以構成
    威脅，而有危險性，自屬兇器之一種。核被告所為，係犯修
    正前刑法第321 條第1 項第3 款之攜帶兇器加重竊盜罪。公
    訴人執告訴人之請求據以上訴，雖認被告係犯刑法第321 條
    第1 項第1 款、第2 款，自有未恰，惟基本社會事實同一，
    本院自均得變更起訴法條加以審理。原審認被告罪證明確，
    予以論罪科刑，固非無見，惟：(一)本件被告係剪斷警報器喇
    叭線，使其進入「旺舍火鍋店」而觸動警報系統時，現場警
    報器之喇叭無法作用，而無從發出巨大警告聲響，然該警報
    器與大正公司之監視系統間之連線未遭切斷，業經認定如前
    ，原審逕引用檢察官聲請簡易判決處刑書，而認為被告係剪
    斷該火鍋店與大正公司間之保全系統警報器連線，容有誤解
    。(二)被告行竊時，確實攜帶可供剪斷警報器喇叭線路及撬開
    抽屜之不詳兇器1 把，而犯刑法第321 條第1 項第3 款之加
    重竊盜罪，原審疏未審究被告攜帶兇器之事實，誤認為被告
    係犯普通竊盜罪，亦有未恰。被告上訴意旨否認犯行，及檢
    察官執告訴人之請求，提起上訴，認原審量刑過輕，及指摘
    被告係涉犯刑法第321 條第1 項第1 款、第2 款之罪，雖均
    無理由，然原判決既有上揭可議之處，仍屬無可維持，自應
    由本院將原判決撤銷改判。爰審酌被告身為保全公司人員，
    竟監守自盜，利用其職務上知悉告訴人「旺舍火鍋店」保全
    裝置之機會，攜帶兇器剪斷警報器喇叭線路及撬開木質抽屜
    竊取財物，行為實屬不該。又其犯後復存僥倖心理，利用監
    視錄影內容所示人物五官模糊之機會，否認犯行，以圖卸免
    其責，本應予從重量處，惟念其並無前科，素行尚可，有卷
    附臺灣高雄地方法院檢察署刑案資料查註紀錄表、台灣高等
    法院被告前案紀錄表1 份在卷可稽，及考量本件犯罪動機、
    目的、手段等一切情狀，量處如主文所示之刑。再按「中華
    民國96年罪犯減刑條例」業經總統於96年7 月4 日公布，同
    年7 月16日施行，本件被告犯罪時間，係在96年4 月24日以
    前，且其所犯罪名與宣告刑，經核符該條例第2 條第3 款規
    定，且無第3 條所列不予減刑之情形，本件即應於減刑後，
    依同條例第7 條規定於判決主文同時諭知其宣告刑及減得之
    刑，併就其經減得後未逾有期徒刑6 月之刑，諭知如主文所
    示易科罰金之折算標準。至被告所持以竊盜之上開不詳兇器
    ，未據扣案，且無證據證明為其所有，爰不予宣告沒收，附
    此敘明。
四、按檢察官聲請以簡易判決處刑之案件，經法院認為不合刑事
    訴訟法第451 條之1 第4 項但書之情形者，應適用通常程序
    審判之，刑事訴訟法第452 條定有明文。又刑事訴訟法第45
    5 條之1 第3 項規定，對於簡易判決之上訴，準用同法第三
    編第一章及第二章之規定，是管轄第二審之地方法院合議庭
    受理簡易判決上訴案件，應依通常程序審理，其認案件有刑
    事訴訟法第452 條所定第一審應適用通常程序審判而不得適
    用簡易程序審判之情形者，應撤銷原簡易判決，逕依通常程
    序為第一審判決。本件依被告上揭犯行及情節，本院認不宜
    量處6 月以下有期徒刑，亦不得宣告緩刑，而有刑事訴訟法
    第451 條之1 第4 項但書第1 款之情形，自應撤銷原簡易判
    決，逕依通常程序為第一審判決，附此敘明。
論上論斷，應依刑事訴訟法第455 條之1 第1 項、第3 項、第
452 條、第451 條之1 第4 項但書第1 款、369 條第1 項前段、
第364 條、第299 條第1 項前段、第300 條，現行刑法第2 條第
1項 前段，修正前刑法第321 條第1 項第3 款、第41條第1 項前
段，廢止前罰金罰鍰提高標準條例第2 條，中華民國九十六年罪
犯減刑條例第2 條第1 項第3 款、第7 條、第9 條，判決如主文
。
本案經檢察官甲○○到庭執行職務。
中　　華　　民　　國　　96　　年　　10　　月　　17　　日
                  刑事第十三庭  審判長  法  官  黃惠玲
                                        法  官  蔣志宗
                                        法  官  黃苙荌
上正本證明與原本無異
如不服本判決應於收受本判決後10日內向本院提出上訴書狀，並
應敘述具體理由，如未敘述上訴理由者，應於上訴期間屆滿後20
日內補提理由書狀於本院（均須按他造當事人之人數附繕本）「
切勿逕送上級法院」。
中　　華　　民　　國　　96　　年　　10　　月　　23　　日
                                        書記官  郭育秀
附表：
┌───┬──────┬─────────┬───────┐
│編號  │  付款銀行  │ 支票號碼         │面額（新台幣）│
├───┼──────┼─────────┼───────┤
│ 1    │均為第一商業│UB-0000000        │52,700元      │
├───┤銀行股份有限├─────────┼───────┤
│ 2    │公司        │UB-0000000        │27,190元      │
├───┤            ├─────────┼───────┤
│ 3    │            │UB-0000000        │66,600元      │
├───┤            ├─────────┼───────┤
│ 4    │            │UB-0000000        │10,270元      │
├───┤            ├─────────┼───────┤
│ 5    │            │UB-0000000        │5,360元       │
├───┤            ├─────────┼───────┤
│ 6    │            │UB-0000000        │7,650元       │
├───┤            ├─────────┼───────┤
│ 7    │            │UB-0000000        │45,475元      │
├───┤            ├─────────┼───────┤
│ 8    │            │UB-0000000        │5,740元       │
├───┤            ├─────────┼───────┤
│ 9    │            │UB-0000000        │4,300元       │
├───┤            ├─────────┼───────┤
│10    │            │UB-0000000        │3,000元       │
├───┤            ├─────────┼───────┤
│11    │            │UB-0000000        │7,230元       │
├───┤            ├─────────┼───────┤
│12    │            │UB-0000000        │22,000元      │
├───┤            ├─────────┼───────┤
│13    │            │UB-0000000        │3,200元       │
├───┤            ├─────────┼───────┤
│14    │            │UB-0000000        │25,280元      │
├───┤            ├─────────┼───────┤
│15    │            │UB-0000000        │22,500元      │
└───┴──────┴─────────┴───────┘
附錄本案論罪科刑法條全文：
中華民國刑法第321條
（加重竊盜罪）
犯竊盜罪而有左列情形之一者，處 6 月以上、 5 年以下有期徒刑：
一  於夜間侵入住宅或有人居住之建築物、船艦或隱匿其內而犯之者。
二  毀越門扇、牆垣或其他安全設備而犯之者。
三  攜帶兇器而犯之者。
四  結夥三人以上而犯之者。
五  乘火災、水災或其他災害之際而犯之者。
六  在車站或埠頭而犯之者。
前項之未遂犯罰之。
